臺灣基隆地方法院民事裁定  
109年度監宣字第197號
聲  請  人  郭安妮  


相對人即受
監護宣告人  賴春花  

利害關係人  柯順安  

上列聲請人聲請監護宣告事件，本院裁定如下：         
    主    文
宣告賴春花（女、民國00年00月00日生、身分證統一編號：Z000
000000號）為受監護宣告之人。
選定郭安妮（女、民國00年00月0日生、身分證統一編號：Z0000
00000號）為受監護宣告之人之監護人。
指定柯順安（男、民國00年0月00日生、身分證統一編號：Z0000
00000號）為會同開具財產清冊之人。
聲請費用新臺幣壹仟元由受監護宣告之人負擔。
    理    由
一、聲請意旨略以：聲請人之與相對人賴春花為婆媳關係，相對
    人因多重身體障礙，致不能為意思表示或受意思表示，為此
    聲請對其為監護之宣告，並聲請選任聲請人為監護人及指定
    利害關係人為柯順安為會同開具財產清冊之人等語。
二、按對於因精神障礙或其他心智缺陷，致不能為意思表示或受
    意思表示，或不能辨識其意思表示之效果者，法院得因本人
    、配偶、四親等內之親屬、最近一年有同居事實之其他親屬
    、檢察官、主管機關或社會福利機構之聲請，為監護之宣告
    ，民法第14條第1項定有明文。次按受監護宣告之人應置監
    護人；法院為監護之宣告時，應依職權就配偶、四親等內之
    親屬、最近一年有同居事實之其他親屬、主管機關、社會福
    利機構或其他適當之人選定一人或數人為監護人，並同時指
    定會同開具財產清冊之人；法院選定監護人時，應依受監護
    宣告之人之最佳利益，優先考量受監護宣告之人之意見，審
    酌一切情狀，並注意下列事項：一受監護宣告之人之身心狀
    態與生活及財產狀況。二受監護宣告之人與其配偶、子女或
    其他共同生活之人間之情感狀況。三監護人之職業、經歷、
    意見及其與受監護宣告之人之利害關係。四法人為監護人時
    ，其事業之種類與內容，法人及其代表人與受監護宣告之人
    之利害關係，民法第1110條、第1111條第1項及第1111條之1
    亦分別定有明文。
三、經查：
  ㈠聲請人主張之前揭事實，業據其提出戶籍謄本、中華民國身
    心障礙證明為證。復經本院囑託長庚醫療財團法人基隆長庚
    紀念醫院就相對人之精神狀態予以鑑定，鑑定結果略以：賴
    女（即相對人）長期無口語表達能力，非語言表達能力有限
    ，對語言理解能力有限，不曾接受過教育，長年待在家中鮮
    少外出。曾嘗試執行簡單家務但品質差，日常生活仰賴同住
    家人照顧。其執行功能有限，無金錢概念（無法理解金錢交
    易行為意義）、無法獨自搭乘大眾交通工具、針對日常用品
    （例如電視遙控器）僅知名稱但不知如何使用，行為缺乏主
    動性，無法獨自處理簡單金錢交易、自身清潔等。賴女進食
    、小便、洗澡及大便等皆需人協助，無經濟活動能力，語言
    表達功能缺損，無法與人正常溝通及交流，社會功能亦嚴重
    缺損。綜合以上所述，賴女之過去生活史、疾病史、身體檢
    查及精神狀態檢查結果，認目前賴女因「認知障礙」，致其
    為意思表示、受意思表示和辨識其意思表示效果之能力已達
    「完全不能」之程度等語，有長庚醫療財團法人基隆長庚紀
    念醫院110年1月26日長庚院基字第1100100064號函附精神鑑
    定報告書乙件在卷可稽。綜合上情，足認相對人確因心智缺
    陷，已達不能為意思表示或受意思表示之程度。從而，聲請
    人聲請對相對人為監護之宣告，為有理由，應予准許。
  ㈡本院參酌上開鑑定報告、聲請人之主張及本院調查結果，認
    聲請人郭安妮為相對人之媳婦，為相對人主責照顧之人，對
    相對人之狀況了解，並分擔相對人之養護費用，彼此依附關
    係親密，故聲請人自適宜擔任相對人之監護人；而利害關係
    人柯順安為相對人之子，亦為相對人之至親，並有擔任開具
    財產清冊之人之意願（見本院109年12月1日審理筆錄）。本
    院審酌上情，認由聲請人擔任監護人，應符合受監護宣告之
    人之最佳利益，爰選定聲請人為監護人，並指定柯順安為會
    同開具財產清冊之人。另監護人郭安妮應依據民法第1113條
    準用同法第1099條第1項之規定，對於受監護宣告之人即相
    對人之財產，會同柯順安於2個月內開具財產清冊，並陳報
    法院，併此敘明。
四、依家事事件法第164條第2項，裁定如主文。
中　　華　　民　　國　　110 　年　　3 　　月　　15　　日
                   家事法庭     法  官　黃永定 
以上正本係照原本作成。
如對本裁定抗告須於裁定送達後10日內向本院提出抗告狀。
中　　華　　民　　國　　110 　年　　3 　　月　　15　　日
                                書記官　佘筑祐